【裁判字號】    95,上訴,1857
【裁判日期】    950627
【裁判案由】    毒品危害防制條例
【裁判全文】
臺灣高等法院刑事判決                95年度上訴字第1857號
上  訴  人
即  被  告  甲○○
上列上訴人因違反毒品危害防制條例案件，不服臺灣士林地方法
院95年度訴緝字第14號，中華民國95年3月24日第一審判決（起
訴案號：臺灣士林地方法院檢察署94年度毒偵字第628號），提
起上訴，並另據移送併辦（併辦案號：同署95年度毒偵字第893
號），本院判決如下：
    主  文
原判決關於施用第一級毒品及定執行刑部分撤銷。
甲○○施用第一級毒品，累犯，處有期徒刑壹年。扣案之第一級
毒品海洛因壹包（淨重零點捌壹公克）沒收銷燬，扣案之包裝海
洛因用之包裝袋壹個、注射針筒壹支均沒收。
其他上訴駁回。
第二項所處之刑與上訴駁回部分所處之刑應執行有期徒刑壹年壹
月。扣案之第一級毒品海洛因壹包（淨重零點捌壹公克）沒收銷
燬，扣案之包裝海洛因用之包裝袋壹個、注射針筒壹支均沒收。
    事  實
一、甲○○前因犯竊盜、毒品、恐嚇及麻藥等罪，經法院合併判
    處有期徒刑4年6月確定，嗣經部分執行後假釋，又因再犯他
    罪而多次撤銷假釋後再執行殘刑，甫於民國（下同）92年8
    月25日縮短刑期執行完畢。又甲○○前因施用毒品案件，經
    原審裁定送觀察、勒戒後，認有繼續施用毒品之傾向，由原
    審法院裁定令入戒治處所施以強制戒治，並於89年10月31日
    釋放，所餘期間付保護管束，於90年5月9日戒治期滿，並由
    台灣士林地方法院檢察署檢察官以89年度毒偵字第1217號提
    起公訴，經原審法院於89年8月21日以89年度訴字第260號判
    決處有期徒刑7月確定。嗣於93年11月25日再因施用第一級
    毒品案件，經臺灣士林地方法院以93年度訴字第513號判決
    （下稱前案）處有期徒刑拾月，並於94年3月29日確定。
二、詎甲○○猶不知悔改，於前案強制戒治處分停止戒治付保護
    管束期滿，未經撤銷保護管束視為執行完畢5年內，猶出於
    施用第二級毒品安非他命之概括犯意，於94年1月20日23時
    45分許採尿往前回溯72小時內之某時，在不詳時、地，施用
    第2級毒品安非他命1次；復另行起意，基於施用第一級毒品
    海洛因之概括犯意，自94年1月19日某時起至95年2月27日晚
    上5、6時許，連續多次在台北市○○區○○街254號5樓住處
    及臺北市天母地區友人住處等地點，以針筒注射之方式，連
    續施用第1級毒品海洛因多次。嗣分別於(1)94年1月20日晚上
    11時45分許，在台北市大同區○○○路○段116號前為警攔檢
    查獲，並扣得第1級毒品海洛因1包（淨重0.81公克）及其所
    有供施用海洛因之注射針筒1支。(2)95年2月28日在臺北市○
    ○區○○路25巷42號2樓，復因另案為警查獲，經其採尿送
    驗呈鴉片類陽性反應，始悉上情。
三、案經台北市政府警察局大同分局報告臺灣士林地方法院檢察
    署檢察官偵查起訴及移送併辦。
    理  由
一、上揭犯罪事實，業據被告甲○○於本院審理中坦承不諱，而
    被告於94年1月20日為警查獲後採集之尿液，經送台灣尖端
    先進生技醫藥股份有限公司檢驗結果，呈安非他命及嗎啡之
    陽性反應；於95年2月28日為警查獲後所採尿液，經送台灣
    檢驗科技股份有限公司檢驗結果，呈海洛因之代謝物即嗎啡
    陽性反應，此有台灣尖端先進生技醫藥股份有限公司94年2
    月3日濫用藥物檢驗報告、尿液檢驗委驗單、台灣檢驗科技
    股份有限公司95年3月15日濫用藥物尿液檢驗報告等件在卷
    可稽。此外，復有法務調查局94年4月13日調科壹字第04000
    3758號鑑定通知書1紙、台北市政府警察局保安警察大隊查
    獲涉嫌毒品危害防制條例毒品初步鑑驗報告單1紙、扣案之
    海洛因1包、注射針筒1支、搜索扣押筆錄、扣押物品目錄表
    、蒐證照片等件附卷可參。綜上，堪認被告之自白與事實相
    符，足以採信。本件事證明確，被告犯行洵堪認定，應依法
    論科。
二、查被告前因施用毒品案件，經臺灣士林地方法院裁定送觀察
    、勒戒後，認有繼續施用毒品之傾向，經該院裁定令入戒治
    處所施以強制戒治，並於89年10月31日釋放，所餘期間付保
    護管束，於90年5月9日戒治期滿未經撤銷保護管束視為執行
    完畢，並由台灣士林地方法院檢察署檢察官以89年度毒偵字
    第1217號提起公訴，經該院於89年8月21日以89年度訴字第
    260號判決處有期徒刑7月確定，有台灣士林地方法院檢察署
    89年度毒偵字第1217號起訴書、台灣士林地方法院89年度訴
    字第260號判決書、全國刑案資料查註紀錄表、人犯在監所
    最新資料報表、全國施用毒品案件紀錄表、本院被告前案紀
    錄表在卷足參，是被告於前案強制戒治執行完畢釋放後5年
    內再犯本件施用第1級、第2級毒品之罪，核被告所為係犯毒
    品危害防制條例第10條第1項施用第一級毒品及同條第2項施
    用第二級毒品罪。其施用行為前後持有第一級毒品海洛因、
    第二級毒品安非他命之低度行為，分別為其施用之高度行為
    所吸收，均不另論罪。被告先後施用第一級毒品犯行間，時
    間緊接，手法相同，又係犯構成要件相同之罪名，顯係基於
    概括犯意反覆為之，為連續犯，應以一罪論，並依法加重其
    刑。公訴人雖未就被告於94年1月20日至95年2月27日間之多
    次施用第一級毒品犯行起訴，然該部分因與起訴部分有連續
    犯之裁判上一罪關係，應起訴效力所及，且經檢察官移送併
    辦，本院自得併為審究。另被告所犯上開二罪間，犯意各別
    ，行為互殊，應予分論併罰。又被告前因竊盜、毒品、恐嚇
    及麻藥等罪，經法院合併判處有期徒刑4年6月確定，嗣於92
    年8月25日縮短刑期執行完畢，此有本院被告前案紀錄表可
    參，其受有期徒刑之執行完畢後，5年以內再犯有期徒刑以
    上之本罪，為累犯，均應依刑法第47條之規定加重其刑。
三、原審關於被告施用第二級毒品安非他命部分，認被告所犯事
    證明確，適用毒品危害防制條例第10條第2項，刑法第11條
    、第47條之規定，並審酌被告已有施用毒品前科，且經觀察
    勒戒、強制戒治及刑之宣告、執行後，仍不知戒絕，竟再次
    施用毒品，顯已有成癮性，惟其犯後坦承犯行，態度尚稱良
    好等一切情狀，量處有期徒刑4月，經核其認事用法並無違
    誤，量刑亦屬妥適，被告關於此部分之上訴，未具理由提起
    上訴，為無理由，應予駁回。另原審就被告施用第一級毒品
    海洛因部分，以被告罪證明確，予以論罪科刑，固非無據，
    惟原判決未及審究被告於94年1月19日以後至95年2月27日止
    之施用第一級毒品犯行，尚嫌欠周。至於被告辯稱本案犯行
    應為前案效力所及云云，查：本件犯罪時間係自94年1月間
    至95年2月間，而前案之犯罪時間為93年2月間，雖公訴意旨
    所指被告於93年4月間之犯行，業經原判決認與前案間，因
    施用時點密接，係出於一個概括犯意所為，應為前案確定判
    決效力所及，因而就該部分犯行諭知免訴確定，然本件犯行
    與前案之施用時點，已間隔1、2年之久，尚難認猶係出於同
    一之概括犯意所為，是被告所辯，尚無可採；然原判決既可
    上開可議之處，自應由本院將原判決關於被告施用第一級毒
    品海洛因暨定執行刑部分，予以撤銷改判。爰審酌被告爰審
    酌被告非法施用第一級毒品，對個人身心戕害甚鉅，及其有
    犯罪之紀錄，犯案之動機、目的，智識程度及所生之危害，
    惟犯後尚能坦承犯行等一切情狀，量處如主文第2項所示之
    刑，以示懲儆。上揭撤銷改判部分與上訴駁回部分，併定應
    執行有期徒刑1年1月。扣案之第一級毒品海洛因1包（淨重
    0.81公克），係第一級毒品，故不問屬於犯人與否，應依毒
    品危害防制條例第18條第1項前段宣告沒收銷燬。另扣案之
    包裝海洛因用之包裝袋一個（重0. 36公克），有防止毒品
    裸露、散逸之功能，且既與毒品分別鑑秤其重量，與毒品即
    無難以析離而無法個別宣告沒收之情事，故上開包裝袋連同
    注射針筒1支，既均係被告所有且係供施用第一級毒品海洛
    因所用之物，為被告供明在卷（見94核退字第317號卷第12
    頁、95訴緝字第14號卷第30頁），依刑法第38條第1項第2款
    規定併予宣告沒收。
四、據上論斷，依刑事訴訟法第369條第1項前段、第368條、第
    364條、第299條第1項前段，毒品危害防制條例第10條第1項
    、第18條第1項前段，刑法第11條、第56條、第47條、第51
    條第5款、第38條第1項第2款，判決如主文。
本案經檢察官謝英民到庭執行職務。
中    華    民    國    95    年    6     月    27    日
                  刑事第二庭審判長法  官  蔡國在
                                  法  官  孫惠琳
                                  法  官  江振義
以上正本證明與原本無異。
施用第一級毒品部分，如不服本判決，應於收受送達後十日內向
本院提出上訴書狀，其未敘述上訴之理由者並得於提起上訴後十
日內向本院補提理由書（均須按他造當事人之人數附繕本）。
施用第二級毒品部分，不得上訴。
                                  書記官  劉文美
中    華    民    國    95    年    6     月    27    日
附錄：本案論罪科刑法條全文
毒品危害防制條例第10條
施用第一級毒品者，處 6 月以上 5 年以下有期徒刑。
施用第二級毒品者，處 3 年以下有期徒刑。


司法院資訊處製作；財團法人民間司法改革基金會備份。
